【裁判字號】    95,上易,54
【裁判日期】    950227
【裁判案由】    傷害
【裁判全文】
臺灣高等法院高雄分院刑事判決          95年度上易字第54號
上  訴  人
即  被  告  甲○○
                    現於臺灣高雄監獄
上列上訴人即被告傷害案件，不服臺灣高雄地方法院93年度易字
第1033號中華民國94年11月4 日第一審判決（起訴案號：臺灣高
雄地方法院檢察署92年度偵字第14274 號），提起上訴，本院判
決如下：
     主  文
上訴駁回。
     事  實
一、甲○○於民國 (以下同)87 年間曾因贓物案件，經原法院判
    處有期徒刑4 月確定；復因違反妨害兵役案件，經原法院判
    處有期徒刑5 月確定，兩罪接續執行而於92年4 月24日執行
    完畢，猶仍不知悔改。緣甲○○於92年5 月間，受僱於弘成
    營造公司（下稱弘成公司），而乙○○則係因中國鋼鐵股份
    有限公司（下稱中鋼公司）營繕課課長，因乙○○於92年5
    月間，對於新簽准之新年度長約廠商弘成公司之適格問題，
    向中鋼公司上級長官提出異議，致甲○○心生不滿，乃委由
    余勝吉（已判決確定）出面邀同張志暉（已判決確定）與另
    2 名姓名年籍不詳綽號「阿宏」、「阿鳥」之成年男子，5
    人共同基於傷害之犯意聯絡，於92年5 月30日17時10分許，
    推由張志暉駕駛車牌號碼0956－GQ之自用小客車，搭載余勝
    吉、「阿宏」及「阿鳥」等人，自高雄市○○區○○路1 號
    中鋼公司出口處，一路沿大業北路、中山四路、中山五路、
    凱旋路、瑞隆路、公正路、瑞北路，尾隨乙○○駕駛之前開
    自小客車，因乙○○發覺有異，乃撥打同事之妻徐惟鳳之電
    話，囑其至高雄市○鎮區○○街瑞豐國中東側門附近會合，
    於同日17時40分許，乙○○到達會合地點，即將車靠邊停放
    ，以便徐惟鳳上車，此時，余勝吉、張志暉、「阿宏」及「
    阿鳥」見有機可趁，便下車一湧而上，將乙○○之車門打開
    後徒手毆打乙○○，致乙○○因此受有頭部外傷、前胸擦挫
    傷等傷害。嗣徐惟鳳記下張志暉駕駛之前開自小客車車牌，
    經警查詢該自用小客車之車主李張伊娟為張志暉之姊姊後，
    始循線查知上情。
三、案經乙○○訴由高雄市政府警察局前鎮分局報請臺灣高雄地
    方法院檢察署檢察官偵查起訴。
     理  由
一、訊據上訴人即被告甲○○矢口否認與已判決確定之余勝吉等
    人共謀傷害乙○○，辯稱：伊僅在弘成公司工作3 天，不認
    識乙○○；當天案發後是張志暉請伊找被告余勝吉到冰果室
    商討解決的方法，伊完全不知情，亦無共謀毆打乙○○云云
    。惟查：
(一)、已判決確定之原審共同被告余勝吉、張志暉2 人對於上揭時
    、地，與綽號「阿宏」、「阿鳥」不詳姓名男子共同毆打乙
    ○○，致乙○○受有頭部外傷、前胸擦挫傷之事實，業據余
    勝吉、張志暉2 人於原審供述明確，核與被害人毆惠平及目
    擊者徐惟鳳於警詢及偵查之指述均相符，並有高雄市立民生
    醫院診斷證明書1 紙附卷可稽。
(二)、證人即已判決確定之張志暉於偵查中供稱：「我知道甲○○
    好像也有參與毆打乙○○的謀議，因為我們打完乙○○以後
    我跟余勝吉就到小港區○○路一個賣涼水的冰果室，甲○○
    也趕到冰果室跟我們會合，甲○○就跟余勝吉商量這打人的
    事情以後要如何處理，當時他們就一直交頭接耳好像一直在
    談打人的事情，我才知道說甲○○跟余勝吉好像對打人的事
    情事前就有謀議了」、「我們打人一打完就到冰果室，甲○
    ○就隨即趕過來了，來了就跟余勝吉商量要如何解決打人的
    事，我一看就知道他們兩人對打人的事，事前就有預謀商量
    了」、「當時我是很生氣說事前預謀打人也不跟我講一聲，
    我還開自己的車子，甲○○跟我說打人的事跟我較沒有關係
    ，我是單純傷害，可能判個刑繳罰金，他說他會幫我處理」
    等語（見92年偵字第1427 4號偵查卷第167 至168 頁）；原
    審審理時張志暉亦證述伊在檢察官那邊所講的都是實在等語
    。則被告甲○○於案發後立即到冰果室關心，並與共同被告
    余勝吉有密切討論，顯然對於毆打乙○○早已知悉一節，應
    可認定。被告甲○○辯稱：打完人之後，是張志暉打電話請
    我幫他找余勝吉，我找到余勝吉之後載余勝吉一起過去（冰
    果室），因為張志暉不知道余勝吉的家云云；嗣張志暉於原
    審亦附和被告改稱：當天是我叫甲○○跟余勝吉一起過來云
    云，均屬護及卸責飾詞，均無足採。
(三)、至已判決確定之原審共同被告余勝吉於偵查中則稱：因為乙
    ○○載我女友，所以我找張志暉打乙○○云云。惟被害人乙
    ○○係被跟蹤，始打電話請徐惟鳳幫忙，而於上開地點停車
    欲載徐惟鳳時，即遭張志暉等人歐打，業據徐惟鳳於偵查中
    證述明確，則徐惟鳳是否余勝吉之女友，於徐惟鳳上車之際
    ，即可辨識，且張志暉、余勝吉等人一路跟蹤被害人而至上
    開歐打地點，渠等歐打被害人顯非誤認所致，是余勝吉此部
    分辯解，亦無足採。
(四)、證人即中鋼公司人員戴安民於原審證稱：乙○○於92年6 月
    1 日上午打電話說他在外面被打，又於6 月2 日打電話說他
    懷疑外面協力廠商甲○○打他，我們找甲○○，甲○○表示
    沒有參與，甲○○有說有人拿錢要他請外面的兄弟來做這件
    事。他有跟我講要拿錢請外面兄弟作這件事的人的綽號，但
    我忘記了，乙○○所說的協力廠商是弘成公司，甲○○是聽
    說有人要找人去修理乙○○，並不是說他自已去找人等語。
    參以被告於本院亦供承當時在中鋼公司之協力廠商弘成公司
    上班，而被害人乙○○甫對於中鋼公司新簽准之新年度長約
    廠商弘成公司之適格問題，向中鋼公司上級長官提出異議，
    即於下班之際，被素不相識之張志暉、余勝吉等人駕車尾隨
    跟蹤歐打，且乙○○被毆後，被告甲○○立即到冰果室關心
    ，並與張志暉、余勝吉等人有密切討論，商量如何解決打人
    之事觀之，被告若非事先與張志暉、余勝吉及綽號「阿宏」
    、「阿鳥」之不詳姓名成年人共謀傷害被害人，豈有如此關
    心被害人被毆之事，且告知中鋼公司人員戴安民弘成公司有
    意找人打被害人，足見被告係與張志暉、余勝吉及綽號「阿
    宏」、「阿鳥」之不詳姓名成年人已事先共謀，而推由張志
    暉等人傷害被害人，應可確定，是被告所辯：伊不認識乙○
    ○；當天案發後是張志暉請伊找被告余勝吉到冰果室商討解
    決的方法，伊完全不知情云云，係屬卸責飾詞，自無足採。
    至證人徐惟鳳、被害人乙○○及已判決確定之余勝吉、張志
    輝等人警訊及偵查中之證述，被告於本院言詞辯論終結前未
    聲明異議，渠等證述內容大致相符，且在自由意識之下所為
    ，依刑事訴訟法第159 條之5 第2 項規定自得作為證據。
(五)、綜上所述，被告等人共同傷害被害人乙○○之事證已臻明確
    ，其犯行堪以認定。
二、核被告所為，係犯刑法第277 第1 項之傷害罪。被告與余勝
    吉、張志暉、「阿宏」、「阿鳥」間，有犯意之聯絡及行為
    之分擔，均為共同正犯。又被告於87年間曾因贓物案件，經
    原法院判處有期徒刑4 月確定；復因違反妨害兵役案件，經
    原法院判處有期徒刑5 月確定，兩罪接續執行而於92年4 月
    24日執行完畢，有臺灣高等法院被告前案紀錄表在卷可按，
    ，5 年以內再犯有期徒刑以上之本罪，為累犯，依法加重其
    刑。
三、原審因認被告犯上述之罪，而適用刑法第28條、第277條第1
    項、第47條、第41條第1 項前段，罰金罰鍰提高標準條例第
    1 條前段、第2 條之規定，並審酌被告因工作上細故糾紛，
    竟心生不滿，而謀議傷害告訴人乙○○，且犯後又卸責飾詞
    ，態度不佳，毫無悔意，等一切情狀，量處有期徒刑6 月，
    並諭知易科罰金之折算標準。其認事用法，並無不合，量刑
    亦屬適當，被告上訴意旨否認犯罪，指摘原判決不當，為無
    理由，應予駁回。
據上論斷，應依刑事訴訟法第368條，判決如主文。
本案經檢察官陳國全到庭執行職務。
中    華    民    國    95    年    2     月    27    日
                  刑事第六庭  審判長法  官  王憲義
                                    法  官  張盛喜
                                    法  官  李璧君
以上正本證明與原本無異。
不得上訴。
中    華    民    國    95    年    2     月    27    日
                                    書記官  林淑敏
附錄本判決論罪科刑法條：
刑法第277條第1項
傷害人之身體或健康者，處3 年以下有期徒刑、拘役或1 千元以
下罰金。


司法院資訊處製作；財團法人民間司法改革基金會備份。
